臺灣高雄地方法院民事判決　　　　　　　 94年度訴字第576號
原　　　告　高雄市政府
法定代理人　丙○○
訴訟代理人　乙○○
被　　　告　甲○○
上列當事人間請求清償債務事件，經本院於民國94年4 月26日言
詞辯論終結，判決如下：
    主      文
被告應給付原告新臺幣貳佰柒拾伍萬伍仟元，及如附表所示之利
息、違約金、滯納金。
原告其餘之訴駁回。
訴訟費用由被告負擔十分之九，餘由原告負擔。
    事實及理由
一、本件原告起訴主張被告於民國92年9 月23日向原告借款新臺
    幣（下同）2,500,000 元（其中2,200,000 元為國民住宅基
    金提供之貸款，300,000 元為銀行提供之貸款），約定借款
    期限自上開時日起至122 年9 月23日止，借款利息國民住宅
    基金部分為年息2.125%、銀行資金貸款部分為年息3.45% ，
    嗣後分別依當年度政府核定之國民住宅優惠利率及洽辦國民
    年按月付息不還本，第6 年至第25年按月平均償還本息，如
    未按期清償即均視為全部到期，其除仍按上開利率計息外，
    應就逾期欠繳本息部分按日加收原貸款利率50% 計算之違約
    金，詎被告就上開借款自第8 期即93年4 月23日起即未按期
    給付，依約即均視為全部到期而應即將積欠之本金及其利息
    、違約金一次清償；另（被告）並同於上開時日再與原告簽
    訂買賣契約而約定其應分24期繳納房屋自備款452,338 元，
    且原告並將之轉為貸款，而除第1 期繳納44,290元外，其餘
    各期應於每月29日繳納17,000元，如有任一期逾期未繳，即
    依貸款利率按日加收50％之滯納金，若經催告仍不繳納達3
    期者，原告即得據以解除買賣契約，詎被告自第5 期即93年
    1 月29日起亦未按期給付，迄今尚餘340,000 元自備款未繳
    ，原告乃以本訴狀繕本之送達為催告繳款之意思表示，若被
    告屆時仍未履行則併以之為終止契約之通知，為此爰依消費
    借貸及買賣契約之法律關係請求判令被告應給付2,840,000
    元，其中2,200, 000元自93年4 月24日起至清償日止按年息
    2.125 ％計算之利息，並自93年5 月24日起至清償日止按上
    開利率50％計算之違約金；其中300,000 元自93年4 月24日
    起至清償日止按年息3.45％計算之利息，並自93年5 月24日
    起至清償日止按上開利率50％計算之違約金；其中340,000
    元自93年1 月29日起如一期未繳者按年息2.125 ％加收50％
    之滯納金。
二、被告則以：伊目前無資力繳款，對原告之主張不為爭執等語
    為辯，並聲明求為判決駁回原告之訴。
三、按「稱消費借貸者，謂當事人約定，一方移轉金錢或其他代
    替物之所有權於他方，而他方以種類、品質、數量相同之物
    返還之契約」、「借用人應於約定期限內，返還與借用物種
    類、品質、數量相同之物」、「遲延之債務，以支付金錢為
    標的者，債權人得請求依法定利率計算之遲延利息。但約定
    利率較高者，仍從其約定利率。」、「當事人得約定債務人
    不履行債務時，應支付違約金」，民法第474條、第478條、
    第233條第1項、第250條第1項分別定有明文。本件原告主張
    被告向其借款2,500,000 元之事實，業據其提出與所述相符
    之國民住宅貸款契約書、放款客戶授信明細查詢單、放款攤
    還及收息記錄查詢單、利率表等件為證，而被告於此亦不為
    爭執，自應認原告之主張為真實，故原告依消費借貸關係請
    求被告應給付2,500,000 元及如附表編號1 、2 所示之利息
    、違約金部分為有理由應予准許。
四、本件原告固主張其為上開借款時併同時貸款自備款 452,338
    元予被告，其自應清償剩餘之340,000 元自備款元云云，惟
    依兩造所訂系爭買賣契約暨附帶條款內文，其附約第2 、3
    條約定被告就應繳付之自備款得為分期繳付，除第1 期應於
    93年9 月23日一次付清外，餘則於每月29日繳納17,000元，
    如任一期逾期未繳者，比照貸款利率按日加收50％滯納金，
    經催告仍不繳納達3 期者，原告即得據以解除契約並得將該
    國宅收回另售，其自備款抵充違約金，並扣除所有其他欠繳
    款項後，如有餘額無息退還乙節，此有上開國民住宅買賣契
    約暨契約附帶條款等件在卷足憑，而被告自93年1 月29日起
    即未按期繳付自備款迄今已逾3 期以上，且本件訴狀繕本業
    於94年4 月11日送達於被告，被告並亦已無力繳納乙情，此
    有送達證書乙紙在卷可稽，並為被告所自承，是系爭買賣契
    約暨其附約乃僅載以予被告分期繳付自備款之期限利益而未
    見有原告先貸款予被告再由被告分期償還之記載，且依約原
    告亦應於違約金扣抵後無息返還餘額，而原告就此亦未與被
    告另訂貸款契約，且其就被告原應自付之自備款業轉為貸款
    之事實，亦無法舉證以實其說，自難僅憑原告所述即認該自
    備款業已更改為貸款償還，則原告於被告違約後既業以訴狀
    繕本之送達為催告之意思表示並據以解除契約（系爭自備款
    給付契約僅係予被告分期償還之期限利益而非其自備款給付
    義務本身具有繼續性，故原告表示「終止」之意思，實即為
    契約所載「解除」之意）自屬有據，今系爭契約既已解除，
    被告於此後自已無繳納未到期之分期自備款之義務，則被告
    應繳納之款項即為自93年1 月29日起至94年3 月29日（契約
    解除前之最後到期日）止每月17,000元共計255,000 元（17
    ,000 ×15=255,000）之 到期自備款，及自93年1 月29日起
    至契約解除時即94年4 月11日止以每月17,000元按每日年息
    2. 125% 加收50% 滯納金，原告於此部分之請求為有理由，
    逾此範圍外則屬無據，應予駁回。
綜上，原告依消費借貸及買賣契約之法律關係請求被告應給付2,
755,000 元（2,500,000 ＋255,000=2,755,000 ）及如附表所示
之利息、違約金、滯納金部分為有理由應予准許，逾此範圍外則
屬無據應予駁回。
五、據上論結：本件原告之訴為有一部理由，一部無理由，依民
    事訴訟法第79條，判決如主文。
中　　華　　民　　國　　94　　年　　4　　月　　28　　日
                          民事五庭   審判長法官 黃宏欽
                                     法      官 謝雨真
                                     法      官 郭宜芳
正本係照原本作成。
如不服本判決，應於送達後20日內，向本院提出上訴狀並表明上
訴理由，如於本判決送達前提起上訴者，應於判決送達後10日內
補提上訴理由書（須附繕本）。
中　　華　　民　　國　　94　　年　　4　　月　　29　　日
                                     法院書記官 劉法萱
┌─┬─────┬─────┬─────┬─────┬─────┬─────────────┐
│編│ 未償金額 │ 貸款金額 │借款日及到│利息起算日│利      率│違          約          金│
│號│ (新臺幣) │ (新臺幣) │期日(民國)│  (民國)  │          │（滯  納  金 ）           │
├─┼─────┼─────┼─────┼─────┼─────┼─────────────┤
│1 │2,200,000 │2,200,000 │92.09.23～│93.04.24起│年息2.125%│自93.05.24起至清償日止，按│
│  │元        │元        │122.09.23 │至清償日止│          │上開利率50%計算。         │
├─┼─────┼─────┼─────┼─────┼─────┼─────────────┤
│2 │300,000元 │300,000   │92.09.23～│93.04.24起│年息3.45% │自93.05.24起至清償日止，按│
│  │          │元        │122.09.23 │至清償日止│          │上開利率50%計算。         │
├─┼─────┼─────┼─────┼─────┴─────┴─────────────┤
│3 │255,000元 │452,338元 │92.09.23～│93.1.29~94.4.11每月17,000元按每日年息2.125% 加收  │
│  │          │          │94.08.29  │50% 滯納金                                        │
└─┴─────┴─────┴─────┴─────────────────────────┘
